臺灣高等法院臺中分院民事裁定
110年度抗字第117號
抗  告  人  李袗華  
代  理  人  林思瑜律師
相  對  人  林瑞祥  

代  理  人  趙建興律師
上列當事人間聲請假處分事件，抗告人對於中華民國109年12月2
4日臺灣臺中地方法院109年度全字第132號裁定，提起抗告，本
院裁定如下：
    主  文
抗告駁回。
原裁定命相對人供擔保之金額提高為新臺幣1336萬1740元。
抗告訴訟費用由抗告人負擔。
    理  由
一、相對人於原法院聲請及本院陳述意見略以：相對人於民國10
    7年9月6日向抗告人購買臺中市○○區○○段000000○0000000○00
    0000地號土地（下分別稱1914-4、1915-15、1917-8土地，
    合稱系爭土地），及1915-15、1917-8土地上門牌號碼臺中
    市○○區○○路0段00000○00000○00000號未辦保存登記建物（下
    稱系爭建物，與系爭土地合稱系爭房地） ，約定總價金為
    新臺幣（下同）6500萬元，並於同日簽訂買賣契約（下稱系
    爭契約）。因1914-4土地尚屬財政部國有財產署（下稱國產
    署）所有，系爭契約乃約定待抗告人取得1914-4土地所有權
    後，再將系爭房地移轉予相對人；相對人已依約支付簽約款
    500萬元及200餘萬元，並簽發4000萬元及470萬元之本票交
    與抗告人。嗣因國產署將1914-4土地分割出1914-26地號土
    地，就此變故應由兩造磋商解決，惟抗告人置之不理，更於
    109年10月26日以存證信函向相對人為解除契約及沒收已付
    價金之表示，然抗告人未依系爭契約第10條第1項之約定先
    行催告，其解除系爭契約之表示不生效力。相對人已依系爭
    契約訴請抗告人移轉系爭土地，由臺灣臺中地方法院以109
    年度重訴字第734號審理中（下稱系爭本案），並於系爭本
    案審理中擴張請求抗告人交付系爭建物；又抗告人為解除契
    約之表示後，隨即於系爭建物上放置出售系爭房地之看板，
    並於網路刊登以8000萬元出售系爭土地之廣告，顯見系爭房
    地之現況將有變更，且有日後不能強制執行或甚難執行之虞
    。又相對人已備妥買賣價金，抗告人履約即可取得全部買賣
    價金，抗告人並無損失，亦無因假處分而受不利益或遭受損
    害之可能，其聲請供擔保後撤銷假處分，不應准許，原裁定
    准為假處分之裁定，並無違誤，抗告應予駁回等語。
二、抗告意旨略以：國產署中區分署於109年9月11日同意讓售19
    14-4土地後，抗告人除透過仲介多次以LINE、 簡訊、電話
    之方式，催告相對人依系爭契約第2條第1項、第15條第2項
    給付用印備證款，並於109年10月13日以存證信函催告相對
    人於8日内給付，相對人未依約履行，再於109年10月26日以
    存證信函對相對人為解除系爭契約之表示，則系爭契約已合
    法解除。抗告人解除系爭契約後，原仲介未告知抗告人，擅
    自於系爭建物放置出售廣告，因抗告人已無出售之意，乃要
    求拆除該廣告，仲介人員已於109年12月23日拆除廣告，足
    認抗告人無意出售系爭房地，自無為假處分之必要。相對人
    雖僅就系爭建物及1917-8土地聲請假處分，然系爭建物亦坐
    落在1915-15土地，故1915-15土地將因系爭建物遭假處分而
    同受限制，另1914-4土地為畸零地，且坐落於上開2筆土地
    與道路之間，故系爭土地與系爭建物無法分開利用或處分，
    相對人僅就系爭契約價值最低之1917-8土地及系爭建物聲請
    假處分，顯係圖以低額擔保金達到限制抗告人處分系爭房地
    之目的，本件應以系爭契約全部價金6500萬元作為審酌擔保
    金額之依據，依系爭本案審理期間4年4月以年息5％計算即為
    1408萬3333元。另系爭房地每月租金達9萬8000元，於系爭
    本案審理期間之損失為509萬6000元，原裁定所命供擔保金
    額僅125萬元，顯有不當。又系爭本案訴訟標的價額僅1725
    萬元，堪認相對人因假處分可確保之利益，遠低於抗告人所
    受之損害，抗告人之損害及不利益有難以補償之虞，應許抗
    告人供擔保後撤銷假處分。原裁定准許相對人假處分之聲請
    及所命供擔保之金額，均有不當，爰提起抗告，請求廢棄原
    裁定，並願供擔保請准撤銷原裁定等語。並聲明：原裁定廢
    棄；准抗告人供擔保後，撤銷原裁定。
三、按債權人就金錢請求以外之請求，因請求標的之現狀變更，
    有日後不能強制執行，或甚難強制執行之虞，欲保全強制執
    行者，得聲請假處分，為民事訴訟法第532條第1、2項所明
    定。債權人聲請假處分應就其請求及假處分之原因釋明之。
    前項釋明如有不足，而債權人陳明願供擔保或法院認為適當
    者，法院得定相當之擔保，命供擔保後為假處分，同法第53
    3條準用第526條第1、2項亦有明文。可知債權人聲請假處分
    應就其請求及假處分之原因加以釋明，且兩者缺一不可；若
    債權人就其請求及假處分之原因未予釋明，僅陳明願供擔保
    請准為假處分，法院自不得為命供擔保後假處分之裁定。此
    所謂假處分之請求，係指金錢請求或得易為金錢請求以外之
    發生緣由；所指假處分之原因，即該請求標的之現狀變更，
    亦即該請求標的物從前存在之狀態現在已有變更或將有變更
    ，包括就其物為法律上之處分或事實上之處分，而有日後不
    能強制執行或甚難執行之虞之情形，諸如債務人就該財產為
    不利益之處分，或隱匿該財產等屬之（最高法院100年度台
    抗字第712號、100年度台抗字第786號裁定意旨參照）。經
    查：
  ㈠假處分之請求部分：相對人主張兩造簽訂系爭契約，由相對
    人以6500萬元向抗告人買受系爭房地，相對人已給付500萬
    元及200萬元餘元，並簽發4000萬元及470萬元之本票交與抗
    告人，相對人已依系爭契約訴請抗告人移轉系爭房地等情，
    業據其提出系爭契約書、價金履約保證書、匯款申請書、匯
    款回條、本票、系爭本案起訴狀、擴張訴之聲明狀等件為證
    （原審裁全卷4至16、41至44頁，本院卷103至106頁），堪
    認其就假處分之請求已為相當之釋明。
  ㈡假處分之原因部分：相對人主張抗告人以存證信函解除契約
    後，即於系爭建物上懸掛出售系爭房地廣告，並於網路刊登
    以8000萬元出售系爭房地之廣告，有照片及網頁截圖可證（
    原審裁全卷25頁、本院卷107頁），堪認抗告人有出售系爭
    房地之意，將使相對人即使日後對系爭本案取得勝訴確定判
    決，亦有不能強制執行或甚難執行之虞。抗告人雖辯稱係仲
    介人員未經其同意擅自懸掛出售看板，惟上開出售系爭房地
    之網路廣告截圖，尚有記載售價8000萬元，而此應係經抗告
    人同意之售價，抗告人所辯尚不足採。相對人已就其假處分
    之原因為相當釋明，雖其釋明尚有不足，惟其既陳明願供擔
    保以補釋明之不足，本院認其釋明不足，供擔保即可補足。
四、按法院定擔保金額而為准許假處分之裁定者，該項擔保係備
    供債務人因假處分所受損害之賠償，其數額應依標的物受假
    處分後，債務人不能利用或處分該標的物所受之損害額，或
    因供擔保所受之損害額定之，非以標的物之價值為依據（最
    高法院63年度台抗字第142號裁定參照）。本件相對人雖僅
    就系爭契約中1917-8土地及系爭建物聲請假處分，然相對人
    自陳系爭建物坐落1917-8、1915-15土地上（原審裁全卷2頁
    ），故系爭建物若經裁定禁止處分，1915-15土地之處分或
    出租亦將受限制；另1914-4土地為面積39平方公尺之畸零裡
    地，且位於1917-8、1915-15土地與西屯路之間，有國產署
    中區分署畸零裡地繳款通知書、地籍圖謄本可證（原審裁全
    卷68、69頁），又兩造於系爭契約第15條第4項約定若抗告
    人無法取得1914-4土地所有權，系爭契約即無條件解除（原
    審裁全卷10頁），足認1914-4土地需與1915-15、1917-8土
    地及系爭建物一併處分始具經濟效益，則1917-8土地及系爭
    建物若經裁定禁止處分，抗告人對1914-4土地之出租或處分
    亦將受限制。故抗告人因1917-8土地及系爭建物假處分可能
    受之損害，應審酌系爭契約全部買賣標的即系爭房地之價值
    ，方屬相當。又衡諸社會一般通念，本件假處分期間因無法
    利用或處分系爭房地，致不能即時取得交換對價之金錢以資
    利用之利息損失，而民法第233條第1項前段、第203條所規
    定遲延利息之本質屬於法定損害賠償，應得據為金錢債權遲
    延受償所可能發生損害之賠償標準，故得以抗告人無法運用
    系爭房地售價之法定遲延利息損失，核算其可能之損害額。
    查系爭契約約定價金為6500萬元、系爭房屋依房屋課稅現值
    計算共20萬9900元，有系爭契約、稅務電子閘門財產調件明
    細表可證（原審裁全卷8、37頁）；又系爭契約所約定系爭
    土地面積為214平方公尺，扣除系爭建物價值20萬9900元後
    ，系爭土地每平方公尺單價應為30萬2757元【（6500萬元－2
    0萬9900元）214＝30萬2757元，元以下四捨五入】，因抗告
    人取得1914-4土地面積為39平方公尺，故系爭土地實際面積
    合計為203平方公尺，依系爭契約約定價格換算應為6145萬9
    671元【203×30萬2757元＝6145萬9671元】，則系爭房地合計
    應為6166萬9571元【20萬9900元＋6145萬9671元＝6166萬9571
    元】，另參以系爭本案為得上訴第三審法院之事件，依司法
    院所訂各級法院辦案期限實施要點第2點規定，第一、二、
    三審法院審理案件之期限分別為1年4月、2年、1年，合計為
    4年4月，以法定遲延利息即週年利率5％計算，相對人因本件
    假處分可能受到相當法定遲延利息之損害為1336萬1740元【
    6166萬9571元×0.05÷12個月×52個月＝1336萬1740元，元以下
    四捨五入】，是抗告人應提供擔保之金額應以1336萬1740元
    為適當。至於抗告人所稱其尚有每月租金9萬8000元，共509
    萬6000元之損失云云，然上開擔保金額係以抗告人處分系爭
    房地可取得之利益計算，抗告人若因處分系爭房地而取得買
    賣價金，即無租金收入可言，故抗告人此部分主張，自不可
    採。
五、又假處分所保全之請求，得以金錢之給付達其目的，或債務
    人將因假處分而受難以補償之重大損害，或有其他特別情事
    者，法院始得於假處分裁定內，記載債務人供所定金額之擔
    保後免為或撤銷假處分；假處分裁定未依前項規定為記載者
    ，債務人亦得聲請法院許其供擔保後撤銷假處分，民事訴訟
    法第536條第1項、第2項固定有明文。惟同條第3項規定：法
    院為前二項裁定前，應使債權人有陳述意見之機會，準此，
    假處分裁定未依該條第1項規定為債務人供所定金額之擔保
    後免為或撤銷假處分之記載，債務人得依同條第2項規定另
    行聲請法院裁定許其供擔保後撤銷假處分。該撤銷假處分之
    聲請係指另向假處分裁定之法院為之，並非以抗告程序向抗
    告法院為之，至為明顯（最高法院93年度台抗字第265號裁
    定意旨參照）。本件原裁定並無關於抗告人供擔保後得免為
    或撤銷假處分之記載，揆諸前揭說明，抗告人依民事訴訟法
    第536條第2項規定聲請供擔保撤銷假處分，自應向命假處分
    之原裁定法院為之，抗告人請求准其供擔保撤銷假處分，以
    之據為抗告理由，亦有未合，應駁回其抗告。　　
六、綜上所述，相對人就假處分請求及原因已為相當釋明，並陳
    明願供擔保補釋明之不足，其聲請假處分，禁止抗告人就19
    17-8土地及系爭建物為移轉、讓與、設定抵押、出租及其他
    一切處分行為，洵屬有據，原裁定予以准許，並無不合。抗
    告意旨指摘原裁定准許假處分為不當，求予廢棄，為無理由
    。惟准許假處分所命供擔保之金額多寡始為相當，原屬於法
    院職權裁量之範圍，雖非當事人所可任意指摘，但抗告法院
    仍得認定該擔保金是否相當，予以提高。本件假處分應供擔
    保金額以1336萬1740元為適當，已如前述，原審僅命相對人
    提供125萬元之擔保金，尚屬過低，不足擔保抗告人可能遭
    受之損害，應予提高如主文第2項所示。　　
七、據上論結，本件抗告為無理由，爰裁定如主文。
中　　華　　民　　國　　110 　年　　4 　　月　　16　　日
       　　     民事第八庭    審判長法　官  杭起鶴
　　　　　　　　　　　　　　        法　官  羅智文
　　　　　　　　　　　　　　　      法　官  吳國聖 
正本係照原本作成。       
兩造得再抗告。
再為抗告應以適用法規顯有錯誤為理由。            
如提起再抗告者應於裁定送達後10日內向本院提出抗告理由狀（
須按照他造人數附具繕本）並繳納抗告裁判費新台幣1000元，同
時委任律師或具有律師資格之關係人為代理人。
                                    書記官  陳振海

中　　華　　民　　國　　110 　年　　4 　　月　　16　　日